臺灣臺東地方法院刑事判決　　　　　　　 96年度易字第136號
公　訴　人　臺灣臺東地方法院檢察署檢察官
被　　　告　甲○○
輔　佐　人
即被告之兄　乙○○
上列被告因竊佔案件，經檢察官提起公訴 (96年度偵字第874號)
，本院判決如下：
    主  文
甲○○意圖為自己不法之利益，而竊佔他人之不動產，處有期徒
刑陸月，如易科罰金，以新臺幣壹仟元折算壹日；減為有期徒刑
參月，如易科罰金，以新臺幣壹仟元折算壹日。
    事  實
一、甲○○係百加火鍋精緻餐館 (下稱百加餐館)負責人，明知
    餐館毗鄰之臺東縣臺東市○○段811之3、812之2、823之2地
    號等3筆土地係屬中華民國所有、臺東縣臺東市○○段820地
    號土地係屬臺東縣所有，竟基於意圖為自己不法利益之犯意
    ，於民國95年7月中旬某日，在臺東縣臺東市○○段823之2
    地號土地上搭蓋鐵皮屋，竊佔該土地約23.59平方公尺，作
    為停放車輛及堆置雜物之用；在臺東縣臺東市○○段811之3
    、812之2、820、823之2地號土地上舖設級配砂石，竊佔該
    土地共511平方公尺，作為停放至該處用餐客人之車輛使用
    ，經檢察官履勘現場後，始將鐵皮屋越界部分拆除。
二、案經臺灣臺東地方法院檢察署檢察官自動檢舉偵查起訴。
    理  由
一、按被告以外之人於審判外之陳述，雖不符刑事訴訟法第159
    條之1至之4之規定，而經當事人於審判程序同意作為證據，
    法院審酌該言詞陳述或書面陳述作成時之情況，認為適當者
    ，亦得為證據；當事人、代理人或辯護人於法院調查證據時
    ，知有第159條第1項不得為證據之情形，而未於言詞辯論終
    結前聲明異議者，視為有前項之同意，刑事訴訟法第159 條
    之5定有明文。查本案以下所引用之證據，被告甲○○於本
    院準備程序中均表示沒有意見，且迄於言詞辯論終結前，亦
    未就本院所調查之證據資料主張有刑事訴訟法第159條第1項
    不得為證據之情形，本院審酌該證據作成之情況，認均無不
    適當情事，依刑事訴訟法第159條之5第2項之規定，均有證
    據能力，合先敘明
二、訊據被告甲○○矢口否認有何竊佔犯行，辯稱：伊只知道百
    加餐館毗鄰地以前是公墓，不知道所有權誰屬，百加餐館北
    邊舖設砂石是在蓋餐館房子時舖設的，因為沒有圍籬，又沒
    有指標，所以客人及鄰居都將車子停在那裡，雜草是伊好心
    整理的，是為了週邊環境好，鐵皮屋雖有誤佔到一點，但已
    經拆除，伊是無心的云云。輔佐人即被告之兄乙○○亦為被
    告陳稱: 上開臺東縣臺東市○○段820、811之3地號等2筆土
    地係都市○○道路用地，北邊通往浙江路那邊是既成道路，
    在百加餐館北方舖設級配砂石的地方是為了環境，之前說有
    竊佔，經檢察官勘驗後，認為有竊佔到，被告就將之拆除，
    我們還有再測量，結果就沒有佔到，之前錯誤的測量誤導到
    檢察官云云。惟查:
(一)臺東縣臺東市○○段811之3、812之2、823之2地號等3筆土
    地係屬中華民國所有、臺東縣臺東市○○段820地號土地係
    屬臺東縣所有，有臺東縣臺東地政事務所96年2月2日東地所
    登記字第0960001077號函附土登記公務用謄本 (見他字偵卷
    第38頁至第44頁)附卷可稽；被告係百加火鍋精緻餐館負責
    人，亦有營利事業登記基本資料查詢單在卷足憑 (見他字偵
    卷第4頁)，自堪信為真實。
(二)再檢察官會同臺東縣警察局警員、臺東地政事務所人員及被
    告於95年9月25日履勘現場時，查知百加餐館主建築物東面
    ，蓋有一層樓之鐵皮屋，北面堆置砂石，並由該堆置砂石部
    分私設道路連通浙江路，寬度約同汽車寬度等情，有檢察官
    現場履勘筆錄及照片在卷可佐 (見他字偵卷第7頁至第8頁)
    ，被告於警詢時亦供稱: 「由百加餐館通往浙江路之私設道
    路是臺東市公所將墳墓遷移後，附近民眾為了方便及就近所
    走出來的，該道路接近浙江路處，因低漥積水，所以找人用
    石子舖設，百加餐館後方所搭建之鐵皮屋是嚴自己搭蓋建立
    的。」等語 (見發查偵卷第7頁至第8頁)。嗣於偵查時再供
    稱: 「餐館主建築物東側的鐵皮屋是我蓋的，供停車及放冰
    箱用，是違建，主建築物北面砂石也是我放的，因為那裡會
    積水，雜草也很長，堆置砂石的地不是我的，因為都沒有人
    在整理，我將那裡整理好，通往浙江路那條路之前我有整理
    ，現在沒有整理了，鐵皮屋的地樁還在，我沒有越界，舖設
    砂石的部分我承認犯竊佔罪，鐵皮屋越界的那一部分我在找
    到地樁後，越界的柱子及屋頂已經拆除了，之前越界23.59
    平方公尺沒有意見。」等語 (見他字偵卷第21頁至第23頁)
    。是被告於餐館東側搭建之鐵皮屋已竊佔公有地23.59平方
    公尺，事後已動工拆除，而百加餐館北邊舖設砂石部分被告
    已自白舖設砂石竊佔使用，至百加餐館通往浙江路之私設道
    路被告亦自承舖設石子整理過等事實，堪以認定。
(三)臺東縣臺東地政事務所人員於95年9月25日會同檢察官履勘
    現場後，即依檢察官囑託測量，認被告私建之鐵皮屋竊佔臺
    東段823之2地號公有土地23.59條平方公尺，百加餐館北邊
    舖設砂石供停車之場地竊佔臺東段811之3、812之2、820、
    823之2地號等4筆公有土地共741.25平方公尺等情，有該所
    95年10月11日東地所測量字第0950007457號函附土地複丈成
    果圖及佔用面積計算表等件附卷可考 (見他字偵卷第12頁至
    第14頁)，嗣被告於96年1月16日向臺東地政事務所申請鑑界
    ，經該所鑑界後，亦製有複丈成果圖在卷足憑 (見他字偵卷
    第28頁)，被告據此抗辯建築並未越界，故沒有竊佔公有地
    云云 (見他字偵卷第26頁)，經本院將上開2份土地複丈成果
    圖函請臺東地政事務所解釋，該所於96年7月10日以東地所
    測量字第0960005113號函覆謂: 經派員前往實地檢測，96年
    1月16日之土地複丈成果圖無誤等語，有該所上開函文在卷
    可按 (見本院卷第38頁)，本院為求慎重，再於96年8月20日
    勘驗現場，並囑託臺東地政事務所測量，復有勘驗筆錄 (見
    本院卷第46頁至第48頁)及該所96年8月27日東地所測量字第
    0960006265號函附土地複丈成果圖附卷可稽 (見本院卷第52
    頁至第53頁)，由上開複丈成果圖觀之，被告於百加餐館北
    面舖設砂石，使用811之3、812之2、820、823之2地號等4筆
    公有土地共511平方公尺等情，應堪信為實在。被告辯稱:百
    加餐館北邊舖設砂石是在蓋餐館房子時舖設的，因為沒有圍
    籬，又沒有指標，所以客人及鄰居都將車子停在那裡，雜草
    是伊好心整理的，是為了周邊環境好云云。然查民法第792
    條雖許土地所有人於修繕建築物之必要時，得使用鄰地所有
    人土地之權利，惟亦負有使用完畢回復原狀之義務，被告經
    營百加餐館，並無修繕建築物需使用鄰地之事實，且營建工
    程空氣污染防制設施管理辦法第8條係規範營建工程進行期
    間之空氣污染防制設施，非准許建築物營建完成開始供營業
    使用後，亦得在他人土地上任意私設道路、舖設停車場，況
    被告於百加餐館北面舖設級配砂石之停車場，連通餐館前沿
    寧波街至鐵皮屋止，有照片可證 (見他字偵卷第8頁)，雖無
    圍籬、標示，然既可連通私設道路至浙江路，且當時該私設
    道路接通浙江路口尚有被告百加餐館的招牌 (現已拆除，見
    他字偵卷第22頁被告自白)，顯見係供用餐客人停車之用極
    明，被告前開辯解與事實不符，為不足採。
(四)至被告自行搭蓋之鐵皮屋部分，由95年8月23日照片觀之 (
    見他字偵卷第2頁)，係整體屋頂浪板覆蓋，同年9月25日(見
    發查偵卷第22頁)及9月26日 (見他字偵卷第60頁)照片亦皆
    維持原狀，96年1月16日被告申請鑑界時，鐵皮屋越界部分
    已拆除而未越界，亦有照片 (見本院卷第22頁)可憑，本院
    96年8月20日勘驗現場時，鐵皮屋已拆除一角與前開照片所
    示相同 (見本院卷第49頁、第50頁)，是被告自承鐵皮屋竊
    佔公有土地部分已拆除乙節，堪信為實在。被告辯稱: 因界
    址不清，致誤佔到公有土地，經查證後已拆除，伊係無心云
    云。然查被告既能舉營建工程空氣污染防制設施管理辦法自
    辯，則當無不知替加餐館建築完成使用後，如欲搭蓋鐵皮屋
    ，即應依法申請，被告亦自承未申請建造執照，且知悉鐵皮
    屋係違建等情 (見他字偵卷第21頁至第22頁)，參臺東縣臺
    東市公所違章建築查報單 (見他字偵卷第57頁)明載: 鐵架
    招牌高4.5公尺，鐵皮屋高度3公尺，面積115平方公尺，完
    成100%，均為違建。是被告違建竊佔在先，事後復僅拆除越
    界部分，而謂無心、誤佔云云，誰人能信? 況百加餐館周遭
    原為公墓，土地自屬公家所有亦為眾所周知之事實，被告興
    建百加餐館既經測量，自知其所有土地界址、範圍何在，竟
    於合法興建百加餐館主建築物後，再搭蓋違建鐵皮屋，其意
    圖不法利益，竊佔公有土地之事實，昭然若揭。
(五)綜上所述，被告於百加餐館興建完成開始營業使用後，竟意
    圖為自己不法之利益，明知餐館周遭原屬公墓之公有土地，
    先於餐館主建築物後側搭蓋違建鐵皮屋，在餐館北面公有空
    地上舖設級配砂石充作用餐客人停車之用，且私設道路方便
    用餐客人由浙江路進出，所辯為環境、為公益，無心誤佔云
    云，均與事實不符，不足採信，況公有土地是否為道路用地
    ，亦與被告是否竊佔無關，本件事證明確，被告犯行洵堪認
    定，應依法論科。
三、按刑法第320條第2項之竊佔罪，係以意圖為自己或第3人不
    法之利益，而竊佔他人之不動產為其構成要件，則已完成竊
    佔之行為時，犯罪即屬成立，以後之繼續竊佔乃狀態之繼續
    ，而非行為之繼續。蓋竊佔行為應以己力支配他人不動產時
    而完成，與一般動產竊盜罪係將他人支配下之動產，移置於
    自己支配下而完成者，固無二致也，最高法院著有25年上字
    第7374號、66年臺上字第3118號判例可資參照。核被告甲○
    ○所為，係犯刑法第320條第2項之竊佔罪。爰審酌被告無任
    何犯罪前科，此有臺灣高等法院被告前案紀錄表存卷可按，
    素行良好，及本次犯罪動機、目的、手段、平日生活狀況、
    智識程度、品行、迄今猶為謀私利，竊佔公有土地作客人停
    車之用，犯罪後一再飾詞狡辯，毫無悔意，惟竊佔公有土地
    之鐵皮屋部分已自行拆除等一切情狀，量處如主文所示之刑
    ，並諭知易科罰金之折算標準，以資懲儆。
四、末查被告犯罪之時間，係在96年4月24日之前，所犯符合中
    華民國96年罪犯減刑條例所定之減刑條件，應依該條例第2
    條第1項第3款規定，減其宣告刑2分之1，並諭知易科罰金之
    折算標準，併此敘明。
五、據上論斷，應依刑事訴訟法第299條第1項前段，刑法第320
    條第2項、第1項、第41條第1項前段，中華民國96年罪犯減
    刑條例第2條第1項第3款、第7條，刑法施行法第1條之1第1
    項、第2項前段，判決如主文。
本案經檢察官丙○○到庭執行職務。
中　　華　　民　　國　　96　　年　　9 　　月　　26　　日
                  刑事第四庭    法  官  曾宗欽
以上正本證明與原本無異。
如不服本判決應於收受本判決後10日內向本院提出上訴書狀；上
訴書狀應敘述具體理由。未敘述上訴理由者，應於上訴期間屆滿
後20日內向本院補提理由書狀（均須按他造當事人之人數附繕本
）。「切勿逕送上級法院」。
                                書記官　沈茜庭
中　　華　　民　　國　　96　　年　　9 　　月　　27　　日
附錄本案論罪科刑法條全文：
刑法第320條第2項：
意圖為自己或第3人不法之利益，而竊佔他人之不動產者，依前
項之規定處斷。
